【裁判字號】    88,上訴,332
【裁判日期】    890410
【裁判案由】    偽造文書等
【裁判全文】
臺灣高等法院花蓮分院刑事判決         八十八年度上訴字第三三二號
    上訴人即被告  丁○○
右列上訴人即被告因偽造文書等案件，不服臺灣台東地方法院八十八年度訴字第二四
三號中華民國八十八年四月十三日第一審判決，（起訴案號：臺灣台東地方法院檢察
署八十八年度偵緝二字第三四號）提起上訴，本院判決如左：
    主  文
原判決撤銷。
丁○○連續行使偽造私文書，足以生損害於他人，處有期徒刑貳年。
    事  實
一丁○○基於意圖為自己不法所有之概括犯意，於民國（下同）八十六年一月五日、
  同年四月十日、八月一日及八十七年五月二十日，先後四次藉召集每期新臺幣（下
  同）二萬元互助會之名義，邀集壬○○、癸○○、丑○○、辰○○、胡瑞春、庚○○、己○○、戊○○、卯○○、李周英、巳○○、子○○、未○、陳素英、郭黃足
  、洪榮藤、彭信雄、鄧興金、洪賜環、盧紹明、李惠娟、方鄭連娥等多人入會，並
  自任會首，再於所召集之各互助會中虛列乙○○、寅○○、午○○、丙○○、李明
  貴等人為會員，並即自八十六年二月五日起，或冒用如附表所載會員壬○○、癸○○、丑○○、辰○○、辛○○、庚○○、己○○、卯○○、李周英、巳○○、子○○、未○、陳素英、郭黃足、洪榮藤、彭信雄、鄧興金、洪賜環、盧紹明、林代良
  、蘇蔡苗、方鄭連娥等人名義，或以所虛列之會員乙○○、寅○○、午○○、丙○○、李明貴等人名義，在其位於臺東縣關山鎮○○路八十號之住處內，先後在空白
  標單上偽造如附表所載壬○○等會員或乙○○等人頭會員之簽名署押並填寫投標金
  額冒用各該會員或人頭會員名義參與投標，得標後即自行將偽造之標單撕毀，行使
  偽造私文書，足生損害於上述各會員或人頭會員（犯罪時間及被害人如附表所示）
  ，致右開各互助會會員均誤以為上述壬○○等會員或乙○○等人頭會員均為互助會
  會員且確曾參與投標並得標，而各自先後將會款交與丁○○，丁○○因而共詐得會
  款約一千萬元。八十七年十月初某日，丁○○明知其根本毫無清償能力，竟仍意圖
  為自己不法之所有，向甲○○謊稱急需現金投資生意為詞，向甲○○借款週轉，一
  個月後即可歸還云云，使甲○○信以為真，致陷於錯誤而交付二十萬元予丁○○，
  甲○○屆期向丁○○催討無著，丁○○旋於八十七年十一月十七日惡性倒會，甲○○及上開會員始知受騙。
二案經法務部調查局臺東縣調查站移送及丑○○訴由臺灣臺東地方法院檢察署檢察官
  偵查起訴。
    理  由
一訊之被告丁○○除關於乙○○、寅○○、午○○、丙○○部分辯以是渠等原同意參
  加會會，後來反悔，不願參加，由伊承接，並非自始有詐欺之意思外，對於其餘事
  實，坦承不諱，被告所坦承部分，核與證人丑○○、甲○○壬○○、癸○○、辰○○、辛○○、庚○○、己○○、卯○○、李周英、巳○○、子○○、未○、陳素英
  、洪榮藤、彭信雄、方鄭連娥等分別於法務部調查局臺東縣調查站及偵查中，證人
  丑○○、壬○○於原審所述情節相符，有互助會簿及被告開具之本票影本附卷可資
  佐證。次查，被告於偵查中供認被害人己○○以洪錫廣名義入會，癸○○以洪錫環
  名義入會，均經其冒標。又證人寅○○證稱，被告雖邀伊繼續參加下一個會，當時
  告知俟到期後再說，後來將伊列為會員，伊並不知情。午○○證稱：被告從未告訴
  伊參加會的事（見本院卷第九十九頁），足見被告所辯寅○○、午○○等原同意參
  加後來反悔，由伊承接云云之辯解，不足採信。證人乙○○雖稱參加二、三個月後
  因無法負擔，即告訴被告不參加了，他即頂伊的會等語，縱屬實情．被告既未通知
  會員更正會單為自己名義，於乙○○等退會後，被告竟用乙○○等名義標會，使其
  他會員誤信乙○○等仍為會員，自無解於偽造文書及詐欺罪責。綜上所述，被告犯
  行洵堪認定。
二核被告所為，係犯刑法第二百十六條、第二百十條行使偽造私文書及第三百三十九
  條第一項詐欺取財二罪，其偽造署押為偽造私文書之部分行為，偽造私文書之低度
  行為又為行使偽造私文書之高度行為吸收，均不另論罪。被告先後多次犯行，時間
  緊接，犯罪構成要件相同，顯係基於概括犯意反覆為之，應依連續犯以一罪論，並
  加重其刑。所犯行使偽造私文書與詐欺取財罪間，具有方法結果之牽連關係，應從
  一重之行使偽造私文書罪處斷。檢察官起訴以被告尚冒用戊○○、李惠娟及未○（
  八十七年九月十日得標部分）名義偽造標單標會、詐欺，惟訊據被告堅詞否認此部
  分之犯行。而證人戊○○於台東縣調查站經供明伊及女李惠娟參加之會，已分別於
  八十六年十二月十日，八十七年二月十日標得，有筆錄可稽（見本院卷三十四、三
  十五頁）。又被告供稱：未○新參加八十六年四月十日至八十八年四月十日止之合
  會，嗣經其頂讓與洪慶順變更會單為洪慶順，由洪慶順於八十七年九月十日以二千
  三百元得標，亦有互助會簿足憑（見台東縣調查站卷附互助會簿）。又被告向被害
  人甲○○騙取金額二十萬，另三萬六千元為向被告之子李冠德招攬壽險，李冠德應
  繳之保費因未按期繳納，由被害人甲○○代付之款項；另二萬元關山鎮農會取款條
  ，係被告給付卯○○會款，委由甲○○轉交，非保證之用，為被害人甲○○所是認
  ，自堪採信，則上述部分，犯罪即屬不能證明，惟檢察官起訴既認與有罪部分有裁
  判上一罪之關係，自毋庸另為無罪之諭知。原審予以論科，固非無見，惟查，被害
  人子○○以許溫流名義入會，被告冒標時間係八十七年五月五日、及八十七年六月
  五日，原判決誤認為八十六年；被告冒標會員辛○○之時間為八十六年九月五日，
  原判決誤認為八十六年十一月五日；被告冒標會員洪榮藤之會，犯罪時間為八十七
  年十一月五日，原判決未予認定；被告冒標會員洪賜環之時間為八十七年八月十日
  ，原判決未予認定；會員李惠娟、戊○○已分別八十七年二月十日、八十六年十二
  月十日標得，有互助會單可稽，原判決認定為被告冒標，均有未合。又未○八十七
  年九月十日會，係由頂讓該會之洪慶順自行得標，被告並未冒標，原判決認係被告
  冒標，亦有未合，再被告冒標會員丑○○之時間為八十六年十二月十日、及八十七
  年二月十日；冒標會員李明貴之會，時間為八十七年七月二十日，原判誤認為八十
  七年五月二十日；冒標會員未○之會，時間為八十七年九月二十日，原判決認定為
  八十六年九月二十日，均有未合。被告上訴意旨，據以指摘原判決不當，為有理由
  ，應予撤銷改判，爰審酌被告犯罪動機所生損害甚鉅，以及坦承犯罪，態度良好等
  一切情狀後，量處如主文所示之刑。致於被告所偽造之標單，及其上被害人丑○○
  等署押，業據被告供明已於冒標後當場撕燬，已不存在，自毋庸宣告沒收，併此
  明。
三據上論斷，應依刑事訴訟法第三百六十九條第一項前段，第三百六十四條、第二百
  九十九條第一項前段，刑法第二百十六條、第二百十條、第三百三十九條第一項、
  第五十五條後段、第五十六條，罰金罰鍰提高標準條例第一條前段，判決如主文。
本案經檢察官翟光軍到庭執行職務。
中      華      民      國      八十九      年    四      月    十      日
                                    審判長法官  謝  志  揚
                                          法官  闕  銘  富
                                          法官  蔡  俊  有
右正本證明與原本無異。
如不服本判決，應於送達後十日內，向本院提出上訴狀。其未敘述理由者，並應於提
出上訴狀後十日內向本院補提理由狀(須附繕本)。
                                        書記官  吳  家  塋
中      華      民國      八十九      年    四      月    十      日


司法院資訊處製作；財團法人民間司法改革基金會備份。
